臺灣高雄地方法院民事判決　九十二年度訴字第三一四四號
　　原　　　告　子○○
　　　　　　　　宇○○
　　　　　　　　卯○○
　　　　　　　　Ａ○○
　　　　　　　　地○○
　　　　　　　　丑○○
　　　　　　　　戌○○
　　　　　　　　Ｅ○○
　　　　　　　　壬○○
　　　　　　　　乙○○
　　　　　　　　己○○
　　　　　　　　宙○○
　　　　　　　　辛○○
　　　　　　　　戊○○
　　　　　　　　亥○○
　　　　　　　　丙○○
　　　　　　　　Ｄ○○○
　　　　　　　　Ｉ○○
　　　　　　　　玄○○
　　　　　　　　黃○○
　　　　　　　　巳○○
　　　　　　　　甲○○
　　　　　　　　Ｃ○○
　　　　　　　　天○○
　　　　　　　　癸○○
　　　　　　　　午○○
　　　　　　　　寅○○
　　　　　　　　丁○○
　　　　　　　　Ｇ○○
　　　　　　　　酉○○
　　　　　　　　Ｂ○○
　　　　　　　　未○○
　　　　　　　　馮昱
　　　　　　　　余諭誠
　　　　　　　　辰○○
　　　　　　　　Ｈ○○
　　　　　　　　黃紋玲
　　共　　　同　洪仁杰律師
　　訴訟代理人
　　被　　　告　公勝保險經紀人股份有限公司
　　法定代理人　Ｆ○○
　　訴訟代理人　申○○律師
右當事人間請求給付獎金事件，經本院於民國九十三年六月九日言詞辯論終結，判決
如左：
    主      文
被告應給付原告子○○新台幣肆萬肆仟佰伍拾伍元及自民國九十二年四月十四日起
至清償日止按週年利率百分之五計算之利息。
被告應給付原告宇○○新台幣陸萬貳仟柒佰壹拾陸元及自民國九十二年四月十四日起
至清償日止按週年利率百分之五計算之利息。
被告應給付原告卯○○新台幣仟貳佰玖拾陸元及自民國九十二年四月十四日起至清
償日止按週年利率百分之五計算之利息。
被告應給付原告Ａ○○新台幣陸佰貳拾肆元及自民國九十二年四月十四日起至清償日
止按週年利率百分之五計算之利息。
被告應給付原告地○○新台幣壹萬玖仟陸佰肆拾元及自民國九十二年四月十四日起
至清償日止按週年利率百分之五計算之利息。
被告應給付原告丑○○新台幣貳萬仟壹佰零壹元及自民國九十二年四月十四日起至
清償日止按週年利率百分之五計算之利息。
被告應給付原告戌○○新台幣壹萬零柒佰零玖元及自民國九十二年四月十四日起至清
償日止按週年利率百分之五計算之利息。
被告應給付原告Ｅ○○新台幣玖仟貳佰伍拾陸元及自民國九十二年四月十四日起至清
償日止按週年利率百分之五計算之利息。
被告應給付原告壬○○新台幣肆仟佰柒拾壹元及自民國九十二年四月十四日起至清
償日止按週年利率百分之五計算之利息。
被告應給付原告乙○○新台幣壹拾壹萬壹仟柒佰玖拾壹元及自民國九十二年四月十四
日起至清償日止按週年利率百分之五計算之利息。
被告應給付原告己○○新台幣壹拾伍萬零壹佰肆拾貳元及自民國九十二年四月十四日
起至清償日止按週年利率百分之五計算之利息。
被告應給付原告宙○○新台幣仟捌佰捌拾元及自民國九十二年四月十四日起至清償
日止按週年利率百分之五計算之利息。
被告應給付原告辛○○新台幣壹萬柒仟柒佰肆拾貳元及自民國九十二年四月十四日起
至清償日止按週年利率百分之五計算之利息。
被告應給付原告戊○○新台幣萬伍仟壹佰壹拾貳元及自民國九十二年四月十四日起
至清償日止按週年利率百分之五計算之利息。
被告應給付原告亥○○新台幣壹拾肆萬壹仟零陸拾玖元及自民國九十二年四月十四日
起至清償日止按週年利率百分之五計算之利息。
被告應給付原告丙○○新台幣壹拾伍萬肆仟肆佰伍拾貳元及自民國九十二年四月十四
日起至清償日止按週年利率百分之五計算之利息。
被告應給付原告Ｄ○○○新台幣陸仟陸佰陸拾柒元及自民國九十二年四月十四日起至
清償日止按週年利率百分之五計算之利息。
被告應給付原告Ｉ○○新台幣壹拾壹萬伍仟玖佰肆拾貳元及自民國九十二年四月十四
日起至清償日止按週年利率百分之五計算之利息。
被告應給付原告玄○○新台幣伍萬陸仟伍佰肆拾元及自民國九十二年四月十四日起至
清償日止按週年利率百分之五計算之利息。
被告應給付原告黃○○新台幣壹拾壹萬玖仟陸佰陸拾元及自民國九十二年四月十四日
起至清償日止按週年利率百分之五計算之利息。
被告應給付原告巳○○新台幣柒萬捌仟佰伍拾伍元及自民國九十二年四月十四日起
至清償日止按週年利率百分之五計算之利息。
被告應給付原告甲○○新台幣壹萬貳仟貳佰壹拾貳元及自民國九十二年四月十四日起
至清償日止按週年利率百分之五計算之利息。
被告應給付原告Ｃ○○新台幣壹拾萬柒仟陸佰肆拾元及自民國九十二年四月十四日
起至清償日止按週年利率百分之五計算之利息。
被告應給付原告天○○新台幣壹拾萬捌仟零玖拾壹元及自民國九十二年四月十四日起
至清償日止按週年利率百分之五計算之利息。
被告應給付原告癸○○新台幣貳拾萬陸仟佰壹拾元及自民國九十二年四月十四日起
至清償日止按週年利率百分之五計算之利息。
被告應給付原告午○○新台幣壹拾貳萬壹仟伍佰捌拾元及自民國九十二年四月十四
日起至清償日止按週年利率百分之五計算之利息。
被告應給付原告寅○○新台幣柒萬壹仟壹佰壹拾元及自民國九十二年四月十四日起至
清償日止按週年利率百分之五計算之利息。
被告應給付原告丁○○新台幣肆萬捌仟佰伍拾玖元及自民國九十二年四月十四日起
至清償日止按週年利率百分之五計算之利息。
被告應給付原告Ｇ○○新台幣壹萬零玖佰伍拾陸元及自民國九十二年四月十四日起至
清償日止按週年利率百分之五計算之利息。
被告應給付原告酉○○新台幣貳萬玖仟貳佰捌拾陸元及自民國九十二年四月十四日起
至清償日止按週年利率百分之五計算之利息。
被告應給付原告Ｂ○○新台幣捌萬肆仟佰柒拾肆元及自民國九十二年四月十四日起
至清償日止按週年利率百分之五計算之利息。
被告應給付原告未○○新台幣萬仟柒佰捌拾肆元及自民國九十二年四月十四日起
至清償日止按週年利率百分之五計算之利息。
被告應給付原告馮昱新台幣伍萬仟貳佰玖拾捌元及自民國九十二年四月十四日起
至清償日止按週年利率百分之五計算之利息。
被告應給付原告余諭誠新台幣萬伍仟貳佰零元及自民國九十二年四月十四日起至
清償日止按週年利率百分之五計算之利息。
被告應給付原告辰○○新台幣肆萬壹仟捌佰陸拾元及自民國九十二年四月十四日起至
清償日止按週年利率百分之五計算之利息。
被告應給付原告Ｈ○○新台幣陸萬肆仟柒佰陸拾柒元及自民國九十二年四月十四日起
至清償日止按週年利率百分之五計算之利息。
被告應給付原告黃紋玲新台幣伍萬伍仟零壹拾伍元及自民國九十二年四月十四日
起至清償日止按週年利率百分之五計算之利息。
訴訟費用由被告負擔。
本判決得假執行。但被告如各以新台幣肆萬肆仟佰伍拾伍元、陸萬貳仟柒佰壹拾陸
元、仟貳佰玖拾陸元、陸佰貳拾肆元、壹萬玖仟陸佰肆拾元、貳萬仟壹佰零壹
元、壹萬零柒佰零玖元、玖仟貳佰伍拾陸元、肆仟佰柒拾壹元、壹拾壹萬壹仟柒佰
玖拾壹元、壹拾伍萬零壹佰肆拾貳元、仟捌佰捌拾元、壹萬柒仟柒佰肆拾貳元、
萬伍仟壹佰壹拾貳元、壹拾肆萬壹仟零陸拾玖元、壹拾伍萬肆仟肆佰伍拾貳元、陸仟
陸佰陸拾柒元、壹拾壹萬伍仟玖佰肆拾貳元、伍萬陸仟伍佰肆拾元、壹拾壹萬玖仟陸
佰陸拾元、柒萬捌仟佰伍拾伍元、壹萬貳仟貳佰壹拾貳元、壹拾萬柒仟陸佰肆拾
元、壹拾萬捌仟零玖拾壹元、貳拾萬陸仟佰壹拾元、壹拾貳萬壹仟伍佰捌拾元、
柒萬壹仟壹佰壹拾元、肆萬捌仟佰伍拾玖元、壹萬零玖佰伍拾陸元、貳萬玖仟貳佰
捌拾陸元、捌萬肆仟佰柒拾肆元、萬仟柒佰捌拾肆元、伍萬仟貳佰玖拾捌元
、萬伍仟貳佰零元、肆萬壹仟捌佰陸拾元、陸萬肆仟柒佰陸拾柒元、伍萬伍仟零
壹拾伍元為原告子○○、宇○○、卯○○、Ａ○○、地○○、丑○○、戌○○、Ｅ○○、壬○○、乙○○、己○○、宙○○、辛○○、戊○○、亥○○、丙○○、Ｄ○○○、Ｉ○○、玄○○、黃○○、巳○○、甲○○、Ｃ○○、天○○、癸○○、午○○
、寅○○、丁○○、Ｇ○○、酉○○、Ｂ○○、未○○、馮昱、余諭誠、辰○○、
Ｈ○○、黃紋玲供擔保後得免為假執行。
    事實及理由
一、本件原告起訴主張緣被告係從事保險代理人之業務，其旗下原有數百個招攬保險
    之加盟事業單位負責人，而各加盟事業單位負責人則依加盟條件與被告簽約而登
    錄於其名下，並自行招募業務員在外招攬與被告簽有保險代理契約之訴外人國寶
    人壽股份有限公司（下稱國寶人壽）所委託販售之各型保險契約，如保險契約招
    攬成功後，訴外人國寶人壽則先依其與被告所簽立之代理人契約發放佣金及約定
    之獎金予被告，被告再依與各加盟事業單位所簽之契約，在抽取上開佣金及獎金
    百分之十之金額後即將所餘金額發放予各加盟事業單位負責人。詎被告之法定代
    理人於前乃涉嫌挪用公司事業部繼續率獎金及質優服務津貼等款項，後經協議，
    被告乃應允將其已向訴外人國寶人壽所領得之九十二年四月份之繼續率獎金發放
    予伊等，並令其職員計算後造具表冊，惟被告嗣即反悔拒不依約給付，為此乃依
    兩造所訂契約及協議請求判令被告應各給付伊等如主文第一項至第三十七項所示
    之金額及均自原應給付期限之翌日即九十二年四月十四日起至清償日止按週年利
    率百分之五計算之利息。
二、被告則以含原告等人在內之伊公司事業部人員前乃委託前立法委員林瑞圖就處理
    相關獎金事宜而與伊及相關事業簽立協議書，雙方約定伊允諾將原告等人所招攬
    之保險契約及生前契約等任其等移轉予第三經紀人及代理人公司，移轉後伊三年
    半內損失之繼續率獎金及佣金等抽成收入與伊先前短付之繼續率獎金應予會算，
    如伊之抽成收入多於短付之繼續率獎金時則伊不再追究，若抽成少於短付獎金時
    則伊應分期攤還差額，伊並於協議當日出具指定移轉書立即將保險契約權利指定
    移轉予訴外人金鵬保險經紀股份有限公司（下稱金鵬公司），姑不論該協議是否
    因伊之法定代理人遭脅迫簽立且因未經股東會決議而無效，如認該協議有效，原
    告即應證明抽成收入及短付之繼續率獎金各為若干，且該協議乃係針對所有經紀
    代理人之契約關係，其並未排除國寶人壽之部分，原告所指之國寶人壽九十二年
    四月份未付之繼續率獎金即已包含於上開短付之繼續率獎金之內，依該協議即係
    應兩者存有差額時，伊始有給付差額之義務，且依約亦得分期攤還，而證人庚○○前因伊之財務李雯蕙遭刮刮樂集團詐騙未發出獎金而與原告等人所成立之訴外
    人金鵬公司之部分原告串聯，並以自首方式引發伊之法定代理人遭致訴追偵查，
    其與伊間並有勞資糾紛，其所為之證言顯有偏頗且不實在，原告據此請求自為無
    據，爰聲明求為判決駁回原告之訴及假執行之聲請，如受不利之判決，並願供擔
    保請准免為假執行之宣告。
三、本件原告主張被告係從事保險代理人之業務，伊等則均係其各加盟事業單位並登
    錄於其旗下之業務員，負責招攬與被告簽有保險代理契約之訴外人國寶人壽所委
    託販售之各型保險契約，後兩造乃因被告之法定代理人涉嫌挪用公司事業部繼續
    率獎金及質優服務津貼等款項而為協議，而被告於協議前業已領受訴外人國寶人
    壽所給付之九十二年四月份之繼續率獎金等情，此有原告所提事業部合約書、展
    業管理聘約書等件在卷可稽，而原告於九十二年五月份之前乃均登錄於被告名下
    ，訴外人國寶人壽就被告得請領之繼續率獎金一千七百四十五萬六千一百五十五
    元於扣除預支款一千六百萬元後，業於九十二年三月三十一日支付剩餘款項完畢
    乙節，亦經本院查明屬實，並有中華民國人險商業同業公會九十三年三月二日壽
    會文字第九三○三○五五八號函暨函附名冊、國寶人壽九十三年四月十九日國寶
    法字第九三○○二一號函等件在卷可稽，被告於此亦不爭執而堪信原告此部分之
    主張為真實，惟被告則另以前揭情詞置辯。經查，原告及原屬被告旗下之其他業
    務員於前乃委託前立法委員林瑞圖就處理相關獎金事宜而與被告就轉移契約及佣
    金補償乙事於九十二年五月三日簽立內載「一、甲方（即原告等）所招攬之保險
    契約及生前契約，本由乙方（即被告等）作為經紀人及代理人公司而抽取佣金，
    現乙方允諾將甲方所招攬之上述契約任甲方移轉予第三經紀人及代理人公司。二
    、甲方移轉後，乙方日後失之繼續率獎金及佣金等抽成收入，以三年半作為計算
    基礎（計算出之金額為Ａ）。三、乙方先前所缺少應給付甲方之繼續率獎金，乙
    方應將短少金額計算清楚，並列出甲方各事業單位之明細及總額（計算出之金額
    為Ｂ）。四、若Ａ減Ｂ尚有餘者，甲方允諾不再向乙方追究Ｂ之金額。五、若Ａ
    減Ｂ為負數者，乙方應分期攤還差額... 七、... 乙方應於一星期內，將前條所
    述Ａ、Ｂ種金額計算出來，並列甲方各個事業部款項之明細，交甲方代理人公佈
    ，乙方不得藉故拖延... 」之協議書乙節，此有兩造俱不爭執之委託書、協議書
    各乙紙在卷可稽，而原告所提附件一之表冊係被告命其職員庚○○依兩造於九十
    二年五月三日所為之協議內容而製作之總表，該表之「回饋金」欄即係協議書第
    二條所稱之Ａ（被告移轉原告所招攬保險契約予第三經紀公司日後損失之繼續率
    獎金及佣金等抽成收入），「繼續率差額」欄即係協議書第三條所稱之Ｂ（被告
    短付原告之繼續率獎金），「國寶繼續率」欄則係指被告在九十二年四月底應發
    給而未給付原告之國寶人壽繼續率獎金，此部分金額並未包括在「繼續率差額」
    欄之內，其係被告之法定代理人另行交待訴外人庚○○製作等情，此經證人庚○○到庭具結證述在卷，是依兩造協議，被告本應於協議後之一星期內將抽成收入
    損失與短付之繼續率獎金額予以計算出來，並列各個事業部款項明細予以公佈，
    而證人庚○○原即為被告之電腦資訊人員，且原告所提附件一之表冊乃列有「事
    業部名稱」、「負責人」、「負責人id」、「行政中心」、「回饋金」、「繼續
    率差額」、「國寶繼續率」、「TOTAL」等各欄，並就含原告等在內之一百十三
    人各人之各該金額均予詳列，對照上開協議之內容及該表冊乃載有全部各負責人
    之身分證號碼，該附件表冊自應為被告依兩造協議而令其所屬職員即證人庚○○
    就該協議之內容予以計算後所製作列出公佈之明細甚明（如為原告自列，其等應
    不可能有全部事業部負責人之身分證資料），而依該附件表冊所載，其「國寶繼
    續率」所載之金額約有三分之一強大於「繼續率差額」該欄之數額（如原告子○○、地○○、丑○○、戌○○、Ｅ○○、乙○○、辛○○、李易靜、亥○○、丙○○、Ｉ○○、黃國峰、黃○○、巳○○、甲○○、Ｃ○○、天○○、癸○○、
    寅○○、Ｂ○○、Ｈ○○、黃紋玲等人），亦即「繼續率差額」該欄之數額並不
    包括「國寶繼續率」之數額在內（如包括則該欄內之數額即均應大於「國寶繼續
    率」欄之數額），且該表冊末尾亦載有「8901~9203之繼續率佣金」、「8901~
    9203之續期佣金」之語，證人庚○○就附件表冊內容之所述顯與事實相符而得採
    信。今由被告所製作之上開附件表冊暨僅計算至九十二年三月份即止，而被告依
    協議內容所算出之短付繼續率獎金之差額即Ｂ亦未包含九十二年四月份「國寶繼
    續率」獎金在內，該協議所指之「乙方《先前》所缺少應給付甲方之繼續率獎金
    」之語，自不包括其原應給付且未算入「繼續率差額」內之九十二年四月份「國
    寶繼續率」獎金在內，此「國寶繼續率」獎金自非該協議內容之範圍所及而無被
    告不予追究差額或原告應使之分期攤還而受其履行拘束者，且亦無論上開協議書
    是否如被告所辯之應有無效，或於法上應為有效之認定而異其效果（有效亦不在
    其範圍而不得主張移轉或分期攤還，無效則被告本即應依兩造原訂契約內容給付
    ），而被告於系爭九十二年四月份「國寶繼續率」獎金既已領受完畢，且其亦已
    命其所屬人員於協議範圍外另行計算列出公告，其自已承認附件表冊該欄內之各
    項金額無誤，而系爭九十二年四月份「國寶繼續率」獎金依各該事業部合約書所
    載原即為被告應履行之給付義務，且亦未在上開協議之內，今被告既迄未給付，
    從而本件原告依兩造原訂經紀契約關係請求被告應各給付如主文各項所示之金額
    及其遲延利息，依法即無不合，自應予以准許。
四、本件主文第一項至第三十七項所命給付之金額為均未逾五十萬元之判決，依民事
    訴訟法第三百八十九條第一項第五款之規定，自應依職權宣告假執行，而被告既
    陳明願供擔保請准免為假執行之宣告，經核亦無不合，爰酌定相當之擔保金額准
    許之。
五、據上論結：本件原告之訴為有理由，合依民事訴訟法第七十八條、第三百八十九
    條第一項第五款、第三百九十二條第二項，判決如主文。
中　　　華　　　民　　　國　　九十三　　年　　　六　　　月　　二十五　　日
                              民事第五庭
~B法　官　黃　宏　欽
右為正本係照原本作成。
如不服本判決，應於判決送達後廿日內，向本院提出上訴狀並表明上訴理由，如於本
判決宣示後送達前提起上訴者，應於判決送達後十日內補提上訴理由書（須附繕本）。
中　　　華　　　民　　　國　　九十三　　年　　　六　　　月　　二十五　　日
~B法院書記官　史華齡
